【裁判字號】    99,易,551
【裁判日期】    991231
【裁判案由】    恐嚇
【裁判全文】
臺灣花蓮地方法院刑事判決               99年度易字第551號
公  訴  人  臺灣花蓮地方法院檢察署檢察官
被      告  李明
上列被告因恐嚇案件，經檢察官提起公訴（99年度偵字第3007號
），本院判決如下：
    主      文
李明犯恐嚇危害安全罪，處有期徒刑柒月。
    事      實
一、李明與陳淑惠係男女朋友關係，陳淑惠因涉及行政院農業
    委員會林務局花蓮林區管理處（下稱花蓮林管處）遭偽造之
    撿拾漂流木公文書案件（該偽造之公文書上承辦人姓名為王
    振興），李明恐陳淑惠因此受刑事訴追，乃於民國98年 8
    月25日上午8時37分許，以其所有之0000000000 號行動電話
    撥打至花蓮林區管理處新城工作站予王振興，先稱王振興有
    積欠陳淑惠債務及系爭公文書是王振興所偽造並交付予陳淑
    惠等語，因聽聞王振興仍堅稱系爭公文書並非伊所偽造與並
    未積欠陳淑惠債務後，竟基於恐嚇危害安全之犯意，向王振
    興恫嚇稱「不要亂講話，要小心」等語，以此加害他人生命
    、身體之事恐嚇王振興，使其心生畏懼，致生危害於安全。
二、案經王振興訴由花蓮縣警察局新城分局報請臺灣花蓮地方法
    院檢察署檢察官偵查起訴。
    理      由
一、證據能力部分：按被告以外之人於審判外之言詞或書面陳述
    ，除法律有規定者外，不得作為證據；被告以外之人於偵查
    中向檢察官所為之陳述，除顯有不可信之情況者外，得為證
    據；又被告以外之人於檢察事務官、司法警察官或司法警察
    調查中所為之陳述，與審判中不符時，其先後之陳述具有較
    可信之特別情況，且為證明犯罪事實存否所必要者，得為證
    據；被告以外之人於審判外之陳述，雖不符刑事訴訟法第15
    9條之1至第159條之4之規定，而經當事人於審判程序同意作
    為證據，法院審酌該言詞陳述或書面陳述作成時之情況，認
    為適當者，亦得為證據；當事人、代理人或辯護人於法院調
    查證據時，知有第159條第1項不得為證據之情形，而未於言
    詞辯論終結前聲明異議者，視為有前項之同意，刑事訴訟法
    第159條第1項、第159條之1、第159條之2、第159條之5分別
    定有明文。次按同法第159條之5第2 項之規定，乃基於證據
    資料愈豐富，愈有助於真實發現之理念，酌採當事人進行主
    義之證據處分權原則，並強化言詞辯論主義，透過當事人等
    到庭所為之法庭活動，在使訴訟程序順暢進行之要求下，承
    認傳聞證據於一定條件內，得具證據適格。此種「擬制同意
    」，因與同條第1 項之明示同意有別，實務上常見當事人等
    係以「無異議」或「沒有意見」表示之，此時倘該證據資料
    之性質，已經辯護人閱卷而知悉，或自起訴書、原審判決書
    之記載而了解，或偵、審中經檢察官、審判長、受命法官、
    受託法官告知，或被告逕為認罪之答辯或有類似之行為、情
    況，即可認該相關人員於調查證據時，知情而合於擬制同意
    之要件，最高法院96年度臺上字第7364號判決意旨可資參照
    。經查：本件公訴人所引用做為證據之供述證據，被告李明
    表示沒有意見（見本院卷第21-22 頁），經本院於審理中
    予以提示並告以要旨，復未於言詞辯論終結前聲明異議，本
    院審酌前開陳述作成時之情況，核無違反任意性及證明力明
    顯過低之瑕疵，認適當作為證據，揆諸前開規定，均有證據
    能力。
二、訊據被告固坦承有於上開時間，以其所有之0000000000號行
    動電話撥打至花蓮林管處新城工作站予被害人王振興等情，
    惟矢口否認有何恐嚇犯行，辯稱略以：其僅在電話中自稱是
    陳淑惠男友，是問王振興為何開本票給陳淑惠，並未說不要
    亂講話、要小心云云。然查：
(一)證人即被害人王振興於警詢中陳稱略以：因98年8月10 日花
    蓮海巡83大隊巴東分駐所破獲林欽達等四人以偽造之花蓮林
    管處公文撿拾漂流木，而交付該偽造公文者即為陳淑惠，後
    於98年8月25日上午約8時30分許，被告打電話給伊，稱系爭
    偽造公文書是伊偽造交付給陳淑惠，並且伊有開本票給陳淑
    惠，但伊向被告強調並無此事後，被告就恐嚇稱你要小心等
    語（見警卷王振興第1 次調查筆錄，未編頁碼）。後於檢察
    官訊問時具結證稱略以：被告於98年8月25日上午8時30分許
    撥打電話予伊，稱系爭公文書是伊偽造的，並將之交給陳淑
    惠，且有開本票給陳淑惠，伊稱並無此事，被告就說不要這
    樣，叫伊小心一點，讓伊很害怕等語（見偵卷第12-13 頁）
    。嗣於本院審理時具結證稱略為：被告於電話中稱伊有欠陳
    淑惠錢，其有伊開的本票，伊就叫被告將本票拿到工作站來
    ，被告接著又說公文是伊偽造的，是伊拿給陳淑惠的，最後
    又說不要亂講話、要小心等語，被告當時口氣蠻兇狠的等語
    （見本院卷第21頁）。互核證人王振興上開之證述，對於被
    告如何在電話中出言恐嚇等情，先後陳述均屬一致，顯見證
    人王振興證述之可信度甚高。再者，證人王振興與被告並無
    怨隙，此亦為被告所自承（見本院卷第23頁），是以證人王
    振興顯無虛構證詞誣陷被告，而使自己涉有偽證罪責之可能
    。此外，並有花蓮林管處新城工作站000000000 號電話通聯
    調閱查詢單、0000000000號行動電話通聯調閱查詢單附卷可
    稽（分見警卷，未編頁碼），由該通聯記錄顯示，於98年 8
    月25日上午8時37分9秒許，確實有人以0000000000號行動電
    話撥打電話至000000000 電話，是以證人王振興之證述應與
    事實相符，堪予採信，至被告前揭所辯，顯屬虛妄，並無可
    採。
(二)另觀諸被告於警詢時先否認有以其0000000000號行動電話撥
    打電話予王振興，並辯稱該行動電話放在花蓮，當時其人在
    綠島，不知道是何人用該行動電話撥打云云，嗣因陳淑惠已
    於檢察官訊問時證稱被告有撥打電話給王振興（見偵卷第 8
    頁），復有通聯紀錄為憑，被告始改稱有撥打電話給王振興
    ，但並未出言恐嚇云云。惟以常情度之，若被告於電話中並
    未恐嚇王振興，其於接受警詢時，大可承認有撥打電話即可
    ，何須一開始否認有撥打電話，嗣後因無可狡賴，方改稱有
    撥打電話等語，顯見被告係因為脫免刑事訴追，方有如此陳
    述之變化，益證被告確有於電話中出言恐嚇王振興之犯行無
    訛。
(三)綜上，本件被告所辯與事實有違，不足採信。本件事證已臻
    明確，被告犯行洵堪認定，自應依法論科。
三、核被告所為，係犯刑法第305 條之恐嚇危害安全罪。爰審酌
    證人王振興為依法令執行公務之公務員，被告僅因為免陳淑
    惠有遭刑事訴追之可能，即以撥打電話方式出言要王振興頂
    罪，見王振興不從，便出言恐嚇，視國家法紀如無物，對公
    務員之人身安全產生莫大之危害，且兼衡其犯罪之動機、目
    的、手段、所生危害，及犯罪後飾詞狡辯態度不佳等一切情
    狀，量處如主文所示之刑。
據上論斷，應依刑事訴訟法第299條第1項前段，刑法第305 條，
刑法施行法第1條之1第1項、第2項前段，判決如主文。
本案經檢察官陳玫琪到庭執行職務。
中    華    民    國    99    年    12    月    31    日
                  刑事第一庭    法  官  劉柏駿
以上正本證明與原本無異。
如不服本判決應於收受送達後10日內向本院提出上訴書狀，並應
敘述具體理由。其未敘述上訴理由者，應於上訴期間屆滿後20日
內向本院補提理由書(均須按他造當事人之人數附繕本)「切勿逕
送上級法院」。告訴人或被害人如對於本判決不服者，應具備理
由請求檢察官上訴，其上訴期間之計算係以檢察官收受判決正本
之日期為準。
中    華    民    國    99    年    12    月    31    日
                                書記官
附錄本案論罪科刑法條全文
中華民國刑法第305條
以加害生命、身體、自由、名譽、財產之事，恐嚇他人致生危害
於安全者，處2年以下有期徒刑、拘役或3百元以下罰金。

司法院資訊處製作；財團法人民間司法改革基金會備份。
